【裁判字號】    98,抗,1508
【裁判日期】    981029
【裁判案由】    假扣押
【裁判全文】
臺灣高等法院民事裁定                  98年度抗字第1508號
抗  告  人  鼎永國際貿易有限公司
法定代理人  甲○○
上列抗告人與相對人Richard & Sons Co., Ltd.間假扣押事件，
對於中華民國98年7月21日臺灣士林地方法院98年度裁全字第181
6號裁定，提起抗告，本院裁定如下：
    主  文
原裁定廢棄。
相對人在原法院之聲請駁回。
聲請及抗告費用由相對人負擔。
    理  由
一、按債權人就金錢請求或得易為金錢請求之請求，欲保全強制
    執行者，得聲請假扣押。假扣押非有日後不能強制執行或甚
    難執行之虞者，不得為之。請求及假扣押之原因應釋明之。
    前項釋明如有不足，而債權人陳明願供擔保或法院認為適當
    者，法院得定相當之擔保，命供擔保後為假扣押，為民國（
    下同）92年2月7日總統令修正公佈之民事訴訟法第522條第1
    項、第523條第1項及第526條第1項、第2項所明定。故債權
    人就假扣押之原因，依法有釋明之義務，亦即須提出可使法
    院信其主張為真實之證據，必待釋明有所不足，而債權人陳
    明願供擔保或法院認為適當者，法院始得定相當之擔保，命
    供擔保後為假扣押；若債權人未釋明假扣押之原因，即不符
    假扣押之要件（最高法院94年度台抗字第463號裁定意旨參
    照）。
二、本件債權人即相對人主張：伊公司與抗告人於98年4月16日
    由抗告人製作採購單Proforma Invoice（下稱Invoice），
    並於同日經伊公司簽署確認回覆，雙方達成協議，約定由抗
    告人出售D-R47G8X（BLANK）DATAMATE（25CFP）（下稱標的
    物）94萬5,000片，每片以美金0.107元計（Unit Price），
    共計美元10萬1,115元整，伊公司已依照上開Invoice條款將
    總價金30%共計美金3萬0,618元匯付抗告人於Invoice上之指
    示帳戶，並就70%尾款部分交付30日到期之第三人公司簽發
    之支票與抗告人以為支付，而抗告人即須依Invoice上註記
    條款3.約定，於98年4月23日前裝載並於同年5月9日運送到
    港後通知伊公司領取系爭標的物。詎料，抗告人不僅未依約
    於期限內交付標的物與伊公司，更以Invoice上並無約定之
    事項，如要求伊公司委託承辦人提供護照、顯示伊公司客戶
    名稱、付清70%尾款等事由，遲不交付標的物，且系爭標的
    物經伊公司至抗告人存放之倉庫取樣抽查後，發現其不良率
    高達25%，顯與抗告人承諾之不良率1%有極大落差，已構成
    給付遲延、不完全給付之債務不履行情形，且業經伊公司催
    告，抗告人仍不願交付標的物，伊公司得解除契約，並依民
    法第259條、第260條之規定請求返還已給付之價金，並請求
    抗告人賠償伊公司因無法交貨遭下游廠商終止合約所造成之
    損害，核計每片標的物價差損失美金0.003元，共計94萬5,0
    00片之價差損失共計美金2835元整（計算式：美金0.003元
    ×94萬5,000片＝美金2,835元）。惟在伊公司人解除契約後
    ，抗告人迄今遲不返還價金，且伊公司多次欲溝通聯繫催討
    ，抗告人仍藉詞拖延，甚且表示無法交貨、欲將標的物從美
    國運回賤賣等等，已充分證明其財務狀況甚為不佳且有規避
    推託之情形，足見抗告人顯有拒絕支付等日後有不能強制執
    行或甚難執行之虞之假扣押原因存在，而聲請假扣押云云，
    並提出採購單、匯款憑證、支票、電子郵件、檢驗報告、終
    止合約函、催告給付之律師函（均為影本，見原法院卷第8
    頁至第20頁）以為釋明。原法院以相對人之釋明雖有不足，
    但其陳明願供擔保，故其釋明之不足，擔保足以補之，而准
    許之。
三、抗告意旨略以：相對人固提出採購單等為證，充其量僅能釋
    明相對人對抗告人有履行協議請求之原因事實，惟就不能強
    制執行或恐難執行之假扣押原因事實，僅以空泛言語而未提
    出可使法院信其主張為真實之證據，相對人係未盡釋明之義
    務，而非釋明有所不足等語。
四、經查：本件相對人提出之採購單、匯款憑證、支票、電子郵
    件、檢驗報告、終止合約函、催告給付之律師函等證物（見
    原法院卷第8頁至第20頁），僅能作為其就本件假扣押請求
    之原因之釋明，尚無從認其已就本件有日後不能執行或甚難
    執行之假扣押原因為釋明。且相對人於聲請狀內並未陳明願
    供擔保以代假扣押原因釋明之不足（見原法院卷第2頁之書
    狀），另依原法院卷內資料所示，原法院並未開庭令相對人
    陳述意見，故相對人陳稱：已於原裁定法庭陳明願供擔保，
    請求法院允許假扣押之請求云云（見本院卷第13頁之書狀）
    ，亦與卷內資料不合。是抗告人據以對原裁定聲明不服，為
    有理由。從而，原裁定准相對人所為假扣押之聲請，尚有未
    洽。抗告意旨執前詞，指摘原裁定不當，聲明廢棄，為有理
    由，應由本院予以廢棄，並裁定駁回相對人假扣押之聲請。
五、據上論結，本件抗告為有理由，爰裁定如主文。
中    華    民    國    98    年    10    月    29    日
                    民事第十六庭
                        審判長法  官  王聖惠
                              法  官  呂淑玲
                              法  官  邱瑞祥
正本係照原本作成。
不得再抗告。
中    華    民    國    98    年    10    月    30    日
                              書記官  明祖星

司法院資訊處製作；財團法人民間司法改革基金會備份。
